【裁判字號】    97,消債更,226
【裁判日期】    971121
【裁判案由】    更生事件
【裁判全文】
臺灣屏東地方法院民事裁定           97年度消債更字第226號
聲  請  人
即債務人    甲○○
                        5之1.
上列當事人因消費者債務清理事件聲請更生，本院裁定如下：
    主  文
更生之聲請駁回。
聲請費用由聲請人負擔。
    理  由
一、按債務人與金融機構協商成立者，不得聲請更生或清算，但
    因不可歸責於己之事由，致履行顯有重大困難者，不在此限
    ；本條例施行前，債務人依金融主管機關協調成立之中華民
    國銀行公會會員辦理消費金融案件無擔保債務協商機制與金
    融機構成立之協商，準用前項之規定，消費者債務清理條例
    第151 條第5 項、第6 項分別定有明文。又聲請更生或清算
    不合程式或不備其他要件者，法院應以裁定駁回之，但其情
    形可以補正者，法院應定期間先命補正，復為同條例第8 條
    所明定。是依上之條文規定可知，債務人與金融機構協商成
    立債務清償方案後，即應由債務人按其條件履行，如因事後
    發生情事變更，在清償期間收入或收益不如預期，致該方案
    履行困難甚或履行不能，因不可歸責於己，始能例外准許債
    務人聲請更生或清算，以避免債務人任意毀諾已成立之協商
    ，濫用更生或清算之裁判上債務清理程序。從而，所謂「不
    可歸責於己之事由」，應係指客觀上聲請人之支出增多，或
    收入、收益減少，非其成立協商時所能預期，諸如物價上漲
    而成本增加、家屬患病等以致支出增加，或因病無法工作、
    僱佣之公司倒閉或裁員、失業、減薪等以致收入減少，均屬
    之。且衡量債務人或其受扶養人之生活費用時，亦應兼顧債
    權人利益，僅得核准較為基本之需求，對超過基本需求之主
    張，應不予准許。
二、本件債務人向本院聲請更生，主張其因有不能清償債務情事
    ，於本條例施行後，於95年6 月間與最大債權金融機構台南
    區中小企銀股份有限公司協商，該行提出分120 期，每月清
    償新台幣（下同）8,544 元之條件，然因協商金額過高，及
    債務人尚須撫養父親王宏明、配偶黃靜怡，及因尚有其他銀
    行不同意，經各別協商結果，債務人尚須每月清償合庫5,
    000 元，每月清償台東中小企銀行9,000 元，另有民間友人
    借款，須每月清償13,500元以至入不敷出；亦無法依原協商
    條件付款，故於97年3 月毀約，非可歸責於己等語。
三、經查債務人係因積欠各銀行現金卡、信用卡及信用貸款債務
    總額阿843,893 元，而於95年6 月間依金融主管機關協調成
    立之中華民國銀行公會會員，辦理消費金融案件無擔保債務
    協商機制，與最大債權金融機構協商成立，約定自95年6 月
    起，分120 期，每月攤還8,544 元。惟債務人自97年3 月起
    即未再依協商條件履行，有債務人所提協議書及財團法人金
    融聯合徵信中心信用報告及聲請狀可稽。
四、然依債務人所提財政部臺灣省南區國稅局95年度綜合所得稅
    各類所得資料清單及本院依職權函詢軍方（國軍屏東財務組
    ）債務人96年度所得明細表可知，債務人任職軍方之最近二
    年之薪資及其他所得總額各為95年之745,317 元及96年之74
    2,868 元，平均最近二年之每月薪資及其他所得即為62,007
    元。又依債務人所提出之財產狀況說明書及本院調取其父王
    宏明、其妻黃靜怡之95、96年度綜合所得稅各類所得資料清
    單及財政部臺灣省南區國稅局財產歸屬資料清單所示，債務
    人擁有坐落屏東縣內埔鄉○○段1064號土地之不動產財產；
    其父王宏明亦擁有一部汽車及坐落屏東縣內埔鄉○○路385
    號房屋之不動產財產；，其妻黃靜怡之95、96年度綜合所得
    稅各類所得總額各為95年之505,973 元及96年之516,19元，
    亦擁有一部汽車及其他財產投資之財產；均顯非經濟狀況不
    良者。
五、債務人雖主張，因協商金額過高，及債務人尚須撫養父親王
    宏明、配偶黃靜怡，及因尚有其他銀行不同意，經各別協商
    結果，債務人尚須每月清償合庫5, 000元，每月清償台東中
    小企銀行9,000 元，另有民間友人借款，須每月清償13,500
    元以至入不敷出，無法依協商條件付款等語；然債務人尚有
    其他兄弟，有戶籍謄本附卷，自應分擔供養父親之責；況再
    依民法第1114條及第1116條之1 規定，直系血親相互間；家
    長家屬相互間及夫妻相互間互負扶養之義務。又扶養之程度
    ，應按受扶養權利者之需要，與負扶養義務者之經濟能力及
    身分定之，民法第1119條亦定有明文。因此債務人對其父親
    之扶養費及配偶等支出應分別參酌債務人之資力及二者實際
    需要而負擔，其父親之扶養費支出亦應由其他兄弟共同負擔
    。則債務人顯非不能支應還款方案，則尚難以此認債務人之
    未依原協商條件付款，為非可歸責。
六、綜上所述，如以債務人平均最近二年之每月薪資及其他所得
    62,007元收入為準，即使扣除其每月依協商條件應償還之8,
    544 元、合庫5, 000元、台東中小企銀行9,000 元、友人借
    款13,500元，合計36,044元，債務人仍有餘25,963元，衡諸
    一般日常生活經驗法則，應足供其支應日常生活、與參酌債
    務人之資力及實際需要而照養其父親及配偶等並償債所需，
    亦堪認其無不能清償或履行顯有重大困難之情事。此外，債
    務人就其有何不可歸責於己之事由，致履行顯有重大困難之
    事實，並未為具體之主張及提出證明資料以供審酌，是以債
    務人之更生聲請既不符合首揭法條所規定之要件，且上開欠
    缺復無從補正，自應駁回其聲請，爰依前述規定裁定如主文
    。
中    華    民    國    97    年    11    月  21     日
                          民事庭法官  李  麗  芳
正本係照原本作成。
如不服本裁定應於送達後十日內向本院提出抗告狀，並繳納抗告
費新臺幣一千元。
中    華    民    國    97    年    11    月    21    日
                              書記官  滕一珍


司法院資訊處製作；財團法人民間司法改革基金會備份。
